【裁判字號】    89,台上,6156
【裁判日期】    891018
【裁判案由】    偽造文書
【裁判全文】
最高法院刑事判決                              八十九年度台上字第六一五六號
    上  訴  人  甲○○
右上訴人因偽造文書案件，不服台灣高等法院中華民國八十七年七月六日第二審更審
判決（八十六年度上更(二)字第二九三號，起訴案號：台灣台北地方法院檢察署八十二
年度偵字第二二二八三號），提起上訴，本院判決如左：
    主  文
上訴駁回。
    理  由
按刑事訴訟法第三百七十七條規定：上訴於第三審法院，非以判決違背法令為理由，
不得為之。是提起第三審上訴，應以原判決違背法令為理由，係屬法定要件。如果上
訴理由狀並未依據卷內訴訟資料，具體指摘原判決不適用何種法則或如何適用不當，
或所指摘原判決違法情事，顯與法律規定得為第三審上訴理由之違法情形，不相適合
時，均應認其上訴為違背法律上之程式，予以駁回。本件上訴人甲○○上訴意旨略稱
：黃正宏於召募籌設南極星酒店之初，係與林本仁共同合資持有一股股權，依股東合
股協議書第二條約定，應共推一人代表為登記，而其二人決議由黃正宏代表登記為股
東，黃正宏並將其身分證影本及印章交付上訴人，表示民國八十一年七月二日之股東
會有事無法參加，一切委託上訴人處理，有黃正宏提出之證明書影本可憑，且當天股
東簽立合股協議書時，上訴人係先請教律師並向股東說明後，才請林本仁就其與黃正
宏共同持有一股之股權部分為簽名，當時黃正宏尚未表明其退出股東行列，原審未傳
訊黃正宏及律師查證，有調查未盡及適用法則不當之違法等語。
惟查原判決認定上訴人與李錦璋於八十一年七月二日南極星酒店召開股東會議時，因
原擬出資共同經營之黃正宏迄無資力繳付投資入股金額，上訴人為使股數滿額，竟與
李錦璋基於共同犯意聯絡，未經黃正宏同意，使有意頂受黃正宏入股之不知情股東林
本仁在合股協議書上偽造「黃正宏」之簽名，而偽造黃正宏名義之合股協議書，再持
以行使提出於股東會之事實，已敘明係依憑證人黃正宏於第一審調查中陳述明確，且
為上訴人所不否認，又卷附合股協議書係由上訴人與李錦璋二人囑林本仁代為簽名，
當時林本仁並不知黃正宏實未加入為股東，才受誘代簽等情，亦經證人林本仁於第一
審結證在卷，為其所憑之證據。卷查證人黃正宏於第一審已具結證述其未交任何文件
給上訴人，沒有授權他人在合股協議書簽名等情甚詳（見一審卷第九十六頁），並無
陳述不明確之情形，上訴人於原審亦供稱黃正宏認了一股，到七月二日最後繳股金的
期限仍沒有繳，黃正宏說實在沒錢，可把他認的一股讓給他人，林本仁代簽黃正宏之
名沒有經黃正宏同意，當時黃正宏沒到場等語，並迭稱「無」證據請求調查（見原審
更(二)卷第四十八、四十九、五十九、六十一頁），而證人以書面代陳述，不發生證言
之效力，此觀刑事訴訟法第一百五十九條之規定即明。至上訴人是否曾先請教律師並
向股東說明，對原判決之論斷顯無影響，原審未再傳訊黃正宏及上訴人所指之律師，
要無違法可言。上訴意旨，徒憑自己之說詞，謂黃正宏與林本仁係共同合資持有一股
股權，為事實上之爭執，並檢附「黃正宏」於原審辯論終結後之八十七年七月二十二
日所出具之證明書影本一紙，任意指摘原審有調查未盡及適用法則不當之違法，自非
依據卷內資料為具體指摘之適法第三審上訴理由。其上訴違背法律上之程式，應予駁
回。
據上論結，應依刑事訴訟法第三百九十五條前段，判決如主文。
中      華      民      國    八十九    年      十      月     十八     日
                              最高法院刑事第九庭
                                  審判長法官  張  信  雄
                                        法官  賴  忠  星
                                        法官  張  清  埤
                                        法官  吳  昆  仁
                                        法官  李  伯  道
      右正本證明與原本無異
                                              書  記  官
中      華      民      國    八十九    年      十      月    二十三    日


司法院資訊處製作；財團法人民間司法改革基金會備份。
